臺灣高等法院民事裁定
111年度抗字第1532號
抗  告  人  阿薩投資顧問有限公司

法定代理人  梁家源  


上列抗告人因與相對人皇鑫營造股份有限公司間清償債務強制執
行事件，聲明異議，對於中華民國111年10月21日臺灣桃園地方
法院111年度執事聲字第89號裁定提起抗告，本院裁定如下： 
    主  文
抗告駁回。
抗告費用由抗告人負擔。
    理  由
一、按就債務人對於第三人之金錢債權為執行時，執行法院應發
    扣押命令禁止債務人收取或為其他處分，並禁止第三人向債
    務人清償，強制執行法第115條第1項定有明文。上開規定於
    對於其他財產權執行時準用之，亦為同法第117條所明定。
    倘第三人不承認債務人之債權或其他財產權之存在，或於數
    額有爭議或有其他得對抗債務人請求之事由時，應於接受執
    行法院命令後10日內，提出書狀，向執行法院聲明異議，執
    行法院並應通知債權人；而債權人對於第三人之聲明異議認
    為不實時，得於收受前項通知後10日內向管轄法院提起訴訟
    ，並應向執行法院為起訴之證明及將訴訟告知債務人；如債
    權人未於前項規定期間內為起訴之證明者，執行法院得依第
    三人之聲請，撤銷所發執行命令，此觀強制執行法第119條
    第1項、第120條規定至明。
二、經查：
　　㈠、抗告人執原法院104年度司執字第36524號債權憑證為執
        行名義，向原法院民事執行處(下稱執行法院)聲請強制
        執行，請求就㈠債務人朱奕福於相對人皇鑫營造股份有
        限公司(下稱皇鑫公司)之所有股份、股利、股息及其他
        一切給付，及㈡債務人於皇鑫公司之所有薪資、董監事
        酬勞、執行業務所得、車馬費及其他一切給付為強制執
        行，經原法院以110年度司執字第66993號清償債務事件
        (下稱系爭執行事件)執行在案；嗣經執行法院核發扣押
        命令後，皇鑫公司以債務人非其員工，現無任何股份、
        股利、股息及其他一切給付存在，無從扣押為由，聲明
        異議(見系爭執行事件卷第33-34頁)；經執行法院函請
        皇鑫公司說明何以與經濟部商工登記公示資料記載債務
        人為皇鑫公司之監察人，持有股數1200股(見系爭執行
        事件卷第4-5頁，下稱系爭股份)之情形不符，皇鑫公司
        表示債務人已於109年11月5日將其股份折抵並借貸現金
        共計20萬元，但公司變更登記事項卡尚未辦理變更，債
        務人於該公司亦有欠款未還(見系爭執行事件卷第102-1
        03頁)；執行法院乃通知抗告人如認皇鑫公司聲明異議
        不實，得於收受通知後10日內，向管轄法院提起訴訟，
        並向執行法院為起訴之證明(見爭執行事件卷第105頁)
        ；抗告人則以公司登記事項有變更而不為變更登記者，
        依民法第48條、公司法第12條、第393條第2項規定，不
        得以其事項對抗第三人，執行法院依強制執行法第19條
        規定，就實體事項有形式調查權，應依職權調查皇鑫公
        司之股東名簿與財務報表，自為判斷系爭股份為債務人
        之責任財產，毋須由其依強制執行法第120條第2項規定
        提起確認訴訟，並應繼續進行系爭股份後續換價程序，
        爰依強制執行法第12條第1項聲明異議；嗣經執行法院
        司法事務官以債務人對於皇鑫公司是否仍有系爭股份債
        權存在乙節，核屬實體爭執事項，皇鑫公司對於債務人
        是否持有系爭股份，既有爭執，執行法院自無從就系爭
        股份續行變價程序，應由抗告人對於皇鑫公司提起訴訟
        以資確認為由，於111年7月19日以110年度司執字第669
        93號裁定駁回抗告人之異議。抗告人不服，聲明異議，
        原裁定以強制執行事件屬於非訟程序，並無確定實體上
        權利義務關係之效力，執行法院既已對皇鑫公司核發扣
        押命令，有關債務人於皇鑫公司是否仍持有系爭股份之
        爭執，應依強制執行法第119條第1項、第120條第1、2
        項規定，由抗告人向管轄法院提起訴訟處理，執行法院
        並無裁量處分餘地，執行法院駁回抗告人執行系爭股份
        後續變價程序之異議，並無違誤為由，駁回抗告人之異
        議，於法核無不當。
　　㈡、抗告人之抗告意旨雖略以：依強制執行法第17條、第19
        條規定，執行法院於得調查之範圍內，有形式調查權，
        僅無實體確定力而已；經濟部商工登記公示資料，既已
        記載債務人為皇鑫公司之監察人，持有系爭股份，執行
        法院自不得為相異之判斷，方符合公司法第12條之立法
        精神；退步言之，縱認應以訴訟確認皇鑫公司與債務人
        間之私權關係，亦應由皇鑫公司起訴確認，而非轉嫁渠
        等訴訟上之權利義務予伊，否則伊仍得基於上開公司登
        記事項，請求執行法院就系爭股份予以變價，而求為廢
        棄原裁定云云。然查：
　　　　⒈、強制執行法第19條固規定執行法院對於強制執行事
            件，認有調查之必要時，得命債權人查報，或依職
            權調查之；惟執行法院僅有形式調查權，對於當事
            人間實體上之爭執，並無審認判斷之權限，尚不得
            以執行法院對於強制執行事件有形式調查權，即謂
            執行法院就當事人實體爭執事項，均有調查審認之
            權限。
　　　　⒉、參以本件執行法院經形式調查後，發現皇鑫公司之
            經濟部商工登記公示資料，記載債務人為皇鑫公司
            之監察人，持有系爭股份，已於110年8月25日對於
            皇鑫公司核發扣押命令(見系爭執行事件卷第31頁)
            ；惟皇鑫公司不承認債務人之股份存在，已於接受
            執行法院扣押命令10日內，提出書狀向執行法院聲
            明異議(見系爭執行事件卷第34頁)；則有關債務人
            是否持有系爭股份之實體上爭執，執行法院因無調
            查審認之權限，而依強制執行法第119條第1項、第
            120條第1項規定，通知抗告人應依強制執行法第12
            0條第2項規定，於收受通知後10日內，向管轄法院
            對於皇鑫公司提起訴訟，並向執行法院為起訴之證
            明及將訴訟告知債務人，於法並無違誤。
　　　　⒊、至於抗告人所指應由皇鑫公司提起確認訴訟乙節，
            應係皇鑫公司未於執行法院通知後10內異議，亦未
            依執行法院命令，將系爭股份交付執行法院時，執
            行法院得因抗告人之聲請，逕向皇鑫公司為強制執
            行時，方由皇鑫公司提起異議之訴，此觀強制執行
            法第119條第2項、第3項規定至明。抗告人主張本
            件應由皇鑫公司提起異議之訴加以確認云云，容有
            誤會。　　
　　㈢、從而，有關債務人是否持有系爭股份之實體爭執事項，
        依強制執行法第119條第1項、第120條第1、2項規定，
        應由抗告人向管轄法院提起訴訟加以確認，執行法院並
        無審認判斷之餘地。原裁定駁回抗告人之異議，於法核
        無不合。抗告意旨仍執前詞指摘原裁定不當，求予廢棄
        ，為無理由。
三、據上論結，本件抗告為無理由。爰裁定如主文。　　
中　　華　　民　　國　　111 　年　　11　　月　　29　　日
  　　　　　　　　民事第九庭  
  　                    審判長法  官  楊絮雲   
                              法  官  陳賢德
                              法  官  郭顏毓
正本係照原本作成。
本裁定除以適用法規顯有錯誤為理由外，不得再抗告。如提起再
抗告，應於收受送達後10日內委任律師為代理人向本院提出再抗
告狀。並繳納再抗告費新臺幣１千元。
中　　華　　民　　國　　111 　年　　11　　月　　29　　日

　　　　　　　　　　　　　    書記官  馬佳瑩